【裁判字號】    91,自,402
【裁判日期】    920324
【裁判案由】    偽造文書等
【裁判全文】
臺灣臺中地方法院刑事裁定                          九十一年度自字第四○二號
    自  訴  人  甲○○
    被      告  乙○○
右列被告因偽造文書等案件，經自訴人提起自訴，本院裁定如左：
    主  文
自訴駁回。
    理  由
一、自訴意旨略以：被告乙○○不知從何處偷了自訴人之身份證及印章，未經自訴人
    同意或授權，冒領法院之證明及市政府之使用執照成果圖，並向臺中市中正地政
    事務所申請辦理自訴人所有坐落臺中市○○區○○段八五三地號土地上，門牌號
    碼為臺中市○○街三二六號五樓之建物所有權第一次登記，辦理目的是要拍賣自
    訴人的房子，還恐嚇自訴人，因認被告涉有偽造文書、背信、恐嚇等罪嫌云云。
二、按法院或受命法官於自訴案件第一次審判期日前訊問及調查結果，如認為案件有
    刑事訴訟法第二百五十二條至第二百五十四條之情形者，得以裁定駁回其自訴，
    同法第三百二十六條第三項定有明文。另按犯罪事實應依證據認定之，無證據不
    得推定其犯罪事實，刑事訴訟法第一百五十四條定有明文。
三、本件自訴人認被告乙○○涉有偽造文書、恐嚇等罪嫌，無非是以其與被告乙○○
    並不認識，亦未委託被告向地政機關申辦建物所有權第一次登記手續，詎被告卻
    委由李世銘、楊春月分別以自訴人之代理人及複代理人名義，向臺中市中正地政
    事務所填具土地登記申請書，為自訴人所有坐落臺中市○○區○○段八五三地號
    土地上，門牌號碼為臺中市○○街三二六號五樓之建物辦理建物所有權第一次登
    記之申請，領得所有權狀後，卻不交給自訴人云云，有卷附之土地登記申請書及
    切結書各一份可資佐憑；又指稱：被告某天晚上到臺中縣烏日鄉○○路四九五巷
    二六號伊住處收錢，晚上伊不敢給被告開門，被告就叫人在伊家門口大叫伊名字
    ，這樣吵到鄰居，伊沒有辦法做人云云。訊據被告固坦承有向臺中市中正地政事
    務所申請辦理自訴人所有坐落臺中市○○區○○段八五三地號土地上，門牌號碼
    為臺中市○○街三二六號五樓之建物所有權第一次登記，惟堅詞否認有何偽造文
    書、背信、恐嚇之犯行，陳稱：伊是受社團法人臺中市消費者權益促進會（下稱
    消促會）委託辦理自訴人上開建物所屬社區「歐洲風情畫」之所有住戶之建物所
    有權第一次登記，自訴人之印章、身份證影本、及相關辦理所有權登記資料是前
    一任代書丙○○交給伊的，辦理當天自訴人有在場，且有簽立卷附之切結書，後
    來因自訴人不給代書費，伊就沒有把所有權狀交給自訴人等語。
四、經查：
  (一)被告陳稱：此案件自訴人於之前就告過了，當時案號是八十九年度自字第九○七
    號云云。查自訴人雖於八十九年十月二十七日對被告及被告之妻楊春月向本院提
    出偽造文書及背信自訴，然自訴狀載明：「請求事項  一塗銷銀行之抵（押）權
    二給付本人所有權狀」，且自訴人於九十年二月二日庭訊時陳稱：「如自訴狀所
    載。我有向法院標房子，但沒有標土地，我也不認識被告乙○○。我是告錯了，
    我是要告民事，請求被告交付我的所有權狀給我，並塗銷銀行的抵押權，我不是
    要告刑事的，我不要被告去關，我請求撤回本案的自訴」等語，是自訴人當時欲
    提出民事訴訟，而自行誤載為刑事自訴，故本院將八十九年度自字第九○七號案
    件報結後，改移由民事庭依法辦理，並分九十年度補字第四一一號案件，後經自
    訴人於九十年三月二十八日撤回起訴，故本案非曾經判決確定之案件，亦非已提
    起自訴之案件，再同一法院重行起訴，被告上開所指，尚有誤會，合先敘明。
  (二)消促會及自訴人上開建物所屬社區「歐洲風情畫」住戶自救會協調人丁○○委託
    被告辦理上開建物社區所有住戶之建物所有權第一次登記，並交付自訴人之印章
    、身份證影本、及相關辦理所有權登記資料等情，業據證人丁○○到庭結證屬實
    ，亦核與卷附土地登記申請書上代理人李世銘於本院九十年度自字九二二號案九
    十一年一月十四日開庭時之陳述大致相符，且證人丁○○亦證稱：自訴人印章及
    相關資料都是建商交給伊的，來源是建商給的（參見本院刑事卷宗九十二年三月
    三日調查筆錄第二頁），足見被告並無盜刻自訴人印章及冒領用相關資料甚明。
  (三)又觀之自訴人所提出之切結書，記載「立切結書人乙○○等，茲因甲○○向臺中
    地方法院標得吳清全所有座落於臺中市○○區○○段八五三地號土地上之十層樓
    房第伍層房屋（編號５Ｆ）壹棟，現正辦理建物所有權第一次登記，於辦理完竣
    後，立切結書人將其建物所有權狀正本交甲○○保管，其他之事項由甲○○與有
    關人員接洽，與立切結書無關」，其內容雖未直接記載自訴人委託被告辦理上開
    建物之建物所有權第一次登記，然若非委由被告辦理建物所有權第一次登記，被
    告如何能取得辦理完竣後之建物所有權狀正本，並將之交自訴人保管？又被告書
    立此切結書後，將切結書交予自訴人，自訴人收受該切結書後，並未向被告表明
    不要委託被告辦理建物所有權第一次登記之意，且自訴人自承：「（問：你聽戊○○說完後，是否同意被告把權狀交給你？）我同意被告辦理好，把權狀交給我
    。」（參見本院刑事卷宗九十一年十二月二十三日調查筆錄第二、三頁），足徵
    被告當時認為已得自訴人委託辦理建物所有權第一次登記，是要難認被告有偽造
    文書之犯意。
  (四)按刑法第三百四十二條之背信罪，須以為他人處理事務為前提，所謂為他人云者
    ，係指受他人委任，而為其處理事務而言；又按刑法第三百四十二條第一項之背
    信罪，必須違背任務之行為，具有為圖取不法利益，或圖加不法損害之意思，為
    構成要件，若本人利益之受損害，乃基於正當原因，並非不法，則因缺乏犯罪意
    思要件之故，即難律以本罪（最高法院四十九年臺上字第一五三○號、五十三年
    臺上字第二四二九號判例意旨參照）。自訴人指稱：伊告被告背信，因被告有寫
    切結書，被告沒有履行建物所有權狀交給伊保管，被告說不用代書費云云，被告
    對此則陳稱：自訴人欠伊代書費一萬五千元，故伊才沒有把建物所有權狀交給自
    訴人等語。然自訴人於本院調查時多次主張未委任被告辦理上開建物所有權第一
    次登記（參見本院刑事卷宗九十一年十月十四日調查筆錄第六頁），則被告並非
    為自訴人處理事務，即與背信罪之構成要件有間，且縱被告有為自訴人處理事務
    之意，然因自訴人與被告雙方對代書費用產生爭執，被告因而未將建物所有權狀
    交給自訴人，此為民事爭端，尚難謂被告有何取得不法利益之意圖，缺乏意思要
    件，揆諸前揭判例意旨，即難律以背信罪。
  (五)自訴人就被告恐嚇乙節指稱：被告某天晚上到臺中縣烏日鄉○○路四九五巷二六
    號伊住處收錢，晚上伊不敢給被告開門，被告就叫人在伊家門口大叫伊名字，這
    樣吵到鄰居，伊沒有辦法做人云云（參見本院刑事卷宗九十一年十月十四日調查
    筆錄第三頁）。然此部分除自訴人指述外，無其他積極證據可資證明，且依常情
    ，在夜間大叫他人名字，並不會生危害於該人之安全甚明，自訴人此部分指述顯
    與刑法恐嚇危害安全罪之構成要件不符，自難成立該罪。
  (六)此外，自訴人亦未能提出其他證據證明被告確有自訴意旨所指之偽造文書、背信
    及恐嚇犯行，此外，本院復查無其他積極證據足以證明被告確有自訴人所指之偽
    造文書、背信及恐嚇犯行，被告之犯罪嫌疑顯有不足，核有刑事訴訟法第二百五
    十二條第十款所規定之情形，參照前揭說明，爰以裁定駁回自訴人之自訴。
據上論斷，應依刑事訴訟法第三百二十六條第三項、第二百五十二條第十款，裁定如
主文。
中      華      民      國      九十二      年    三    月    二十四    日
        臺灣臺中地方法院刑事第三庭
                                    審判長法  官  劉  錫  賢
                                          法  官  林  三  元
                                          法  官  黃  裕  仁
右正本證明與原本無異。
如不服本裁定，應於送達後五日內，向本院提出抗告狀。
                                          書記官
中      華      民      國      九十二      年    三    月    二十四    日


司法院資訊處製作；財團法人民間司法改革基金會備份。
